【裁判字號】    99,事聲,68
【裁判日期】    991214
【裁判案由】    聲明異議
【裁判全文】
臺灣雲林地方法院民事裁定              99年度事聲字第68號
異  議  人  蘇顯騰
            高進棖
相  對  人  達榮環保股份有限公司
法定代理人  郭慶松
相  對  人  雲林縣政府
法定代理人  蘇治芬
上列異議人就債權人達榮環保股份有限公司與債務人雲林縣政府
間給付違約金強執行事件，對本院司法事務官於民國99年11月18
日所為之98年度司執字第14827 號處分聲明異議，本院裁定如下
：
    主  文
異議駁回。
    理  由
一、異議意旨略以：
(一)、本件相對人雲林縣政府於民國98年9 月22日至10月22日公開
    標售「高速鐵路雲林車站特定區區段徵收範圍內可建築土地
    」，異議人則依「高速鐵路雲林車站特定區區段徵收範圍內
    可建築土地投標須知」之規定繳交一成之押標金，參加上開
    土地之標售，於98年10月23日開標結果，由異議人標得上開
    土地其中坐落雲林縣虎尾鎮○○段第110 地號，面積236.15
    平方公尺之土地（下稱系爭土地），故異議人與相對人雲林
    縣政府間已成立買賣契約。嗣相對人雲林縣政府於98年11月
    30日雖發函通知異議人於函到10內繳清價款，惟上開土地卻
    遭相對人雲林縣政府之債權人即相對人達榮環保股份有限公
    司（下稱達榮公司）向本院聲請強制執行，並經本院執行處
    以98年度司執字第14827 號強制執行事件受理在案，並函請
    雲林縣虎尾地政事務所為查封登記，導致相對人雲林縣政府
    對異議人無法履約，使異議人無法取得得標之土地，影響異
    議人依買賣關係所生之權利。經異議人向本院司法事務官聲
    請撤銷查封及拍賣系爭土地之程序，惟經本院司法事務官於
    99年11月18日以98年度司執字第14827 號處分（下稱原處分
    ）駁回異議人之異議，異議人不服，爰依民事訴訟法第240
    條之4 、強制執行法第12條等規定聲明異議。
(二)、本件異議人主張被查封之系爭土地係屬相對人雲林縣政府為
    推行「區段徵收」之公共目的所取得之法定「公用財產」，
    且雲林縣政府將之標售之行為，乃係貫徹「自償性原則」之
    公共公務所必需，故徵收取得之土地，經開發整理後，除供
    公共設施、機關、學校用地外，其餘可供建築之土地，一部
    份作為抵價地，剩餘部分之可供建築土地進行處分（如標售
    等），並將事後處分所得之收入，用以抵付開發總費用，如
    有剩餘全部撥充雲林縣政府實施平均地權基金，使雲林縣政
    府實施平均地權基金之財務平衡，以貫徹自償性原則。若系
    爭土地可由相對人雲林縣政府之債權人任意查封、拍賣、移
    轉及取償，則屬違反「區段徵收」及「自償性原則」之公共
    利益甚明，故系爭土地依法為不得實施強制執行之標的，本
    院民事執行處竟予以實施查封及拍賣，其執行程序自屬於法
    有違。
(三)、況退步言之，倘認為系爭土地為非公用財產，則法院民事執
    行處係代替相對人雲林縣政府立於出賣人之地位，而標售或
    公開拍賣雲林縣政府所有之系爭土地，其拍賣所得之價金，
    仍應受土地徵收條例施行細則第56條及平均地權條例施行細
    則第80條規定之拘束，依法亦應優先抵付開發總費用，如有
    盈餘，除其他法令另有規定外，應全部撥充雲林縣政府實施
    平均地權基金，該聲請查封拍賣之達榮公司亦無法受償，故
    其拍賣顯無實益。故本件以進行無實益之拍賣程序，而損害
    異議人原來已取得之得標權利，並損及相對人雲林縣政府作
    為公權力機關辦理區段徵收標售作業之可信性，自屬不當。
(四)、綜上，原處分既有上開違誤，爰提起本件異議，求為廢棄原
    處分，並撤銷就系爭土地所為之查封及拍賣程序等語。
二、按當事人或利害關係人，對於執行法院強制執行之命令，或
    對於執行法官、書記官、執達員實施強制執行之方法，強制
    執行時應遵守之程序，或其他侵害利益之情事，得於強制執
    行程序終結前，為聲請或聲明異議。但強制執行不因而停止
    。前項聲請及聲明異議，由執行法院裁定之。強制執行法第
    12條第1 項、第2 項定有明文。次按強制執行法第12條第1
    項所謂強制執行程序終結，究指強制執行程序進行至如何程
    序而言，應視聲請或聲明異議之內容，分別情形定之。又特
    定標的物之執行程序有聲請或聲明異議，是以該標的物之拍
    賣程序終結，其執行程序即告終結，在不動產情形，即以買
    受人領得執行法院發給之權利移轉證書時，拍賣程序即終結
    ，執行程序縱有瑕疵，當事人或利害關係人，均不得再聲請
    或聲明異議，執行法院亦無權撤銷已終結之執行程序，再行
    拍賣（最高法院98年度台抗字第275 號裁定意旨參照）。又
    按撤銷或更正強制執行之處分或程序，惟在強制執行程序終
    結前始得為之，故聲明異議雖在強制執行程序終結前，而執
    行法院或抗告法院為裁判時強制執行程序已終結者，縱為撤
    銷或更正原處分或程序之裁定，亦屬無從執行，執行法院或
    抗告法院自可以此為理由，予以駁回（最高法院96年臺抗字
    第352 號裁定參照）。經查，本件系爭土地業經本院民事執
    行處公開拍賣，由蘇淑津得標買受，並繳足全部價金，經本
    院民事執行處於99年11月29日依強制執行法第97條規定發給
    權利移轉證書在案，有本院不動產權利移轉證書在卷可憑，
    故本件對於系爭土地之強制執行程序已終結，揆諸上開法條
    及最高法院裁定意旨，本件異議已無實益，於法未合，本院
    自應駁回異議人之異議，爰裁定如主文所示。
三、依民事訴訟法第240 條之4 第3 項、強制執行法第12條第1
    項、第2 項，裁定如主文。
中    華    民    國    99    年    12    月    14    日
                  民事第二庭    法  官  楊昱辰
以上正本係照原本作成。
如對本裁定抗告須於裁定送達後10日內向本院提出抗告狀，並應
繳納抗告費新臺幣1,000 元。
中    華    民    國    99    年    12    月    14    日
                                書記官  李松坤

司法院資訊處製作；財團法人民間司法改革基金會備份。
